臺灣新北地方法院刑事判決
111年度金訴字第723號
公  訴  人  臺灣新北地方檢察署檢察官
被      告  曾誌宏



                    （現因另案於法務部矯正署屏東看守所羈押中）
上列被告因詐欺案件，經檢察官提起公訴（111年度偵字第1106
號），本院依簡式審判程序判決如下︰
    主      文
甲○○三人以上共同冒用公務員名義犯詐欺取財罪，處有期徒刑壹
年貳月。未扣案之犯罪所得新臺幣參仟元沒收，於全部或一部不
能沒收或不宜執行沒收時，追徵其價額。
    事實及理由
一、本件被告甲○○所犯各罪，均非死刑、無期徒刑、最輕本刑為
    3年以上有期徒刑之罪或高等法院管轄第一審之案件，於本
    院準備程序進行中，被告先就被訴事實為有罪之陳述，經本
    院認合於刑事訴訟法第273條之1第1項之規定，告知被告簡
    式審判程序之旨，並聽取當事人之意見後，裁定進行簡式審
    判程序。
二、本案犯罪事實及證據，除證據部分應補充被告於本院行準備
    程序時之自白者外，餘均同於檢察官起訴書之記載，茲均引
    用之（如附件）。
三、論罪科刑之法律適用　　
　㈠核被告所為，係犯刑法第339條之4第1項第1款、第2款之三人
    以上共同冒用公務員名義犯詐欺取財罪、洗錢防制法第14條
    第1項之洗錢罪。
  ㈡次按共同實施犯罪行為之人，在合同意思範圍以內，各自分
    擔犯罪行為之一部，相互利用他人之行為，以達其犯罪之目
    的者，即應對於全部所發生之結果，共同負責。又共同正犯
    之成立，祇須具有犯意之聯絡及行為之分擔，既不問犯罪動
    機起於何人，亦不必每一階段犯行，均須參與。又共同正犯
    之意思聯絡，原不以數人間直接發生者為限，若有間接之聯
    絡者，亦包括在內。是以，行為人參與構成要件行為之實施
    ，並不以參與構成犯罪事實之全部或始終參與為必要，即使
    僅參與構成犯罪事實之一部分，或僅參與某一階段之行為，
    亦足以成立共同正犯。經查，被告雖非親自向告訴人實施訛
    詐行為之人，未自始至終參與各階段之犯行，然其擔任收取
    詐欺所得贓款之工作，與該詐騙集團所屬成年成員（無證據
    證明為未滿18歲之人）為詐欺告訴人乙○○而彼此分工，堪認
    被告與該詐騙集團所屬成年成員係在合同意思範圍內，各自
    分擔犯罪行為之一部，並相互利用他人之行為，以達犯罪之
    目的，從而，被告自應就所參與犯行，對於全部所發生之結
    果共同負責。是被告與證人林孟緯、真實姓名年籍不詳自稱
    「可爾必思」、「王天明警員」、「陳瑞仁檢察官」等詐騙
    集團所屬成年成員之間，有犯意之聯絡及行為之分擔，應依
    刑法第28條之規定，為共同正犯。
  ㈢被告依指示為詐騙集團收取詐欺所得贓款，以掩飾隱匿詐欺
    犯罪所得之去向，所為三人以上共同冒用公務員名義犯詐欺
    取財及洗錢罪行間，具有行為局部之同一性，故係以一行為
    同時觸犯刑法第339條之4第1項第1款、第2款之三人以上共
    同冒用公務員名義犯詐欺取財罪、洗錢防制法第14條第1項
    之洗錢罪，屬想像競合犯，依刑法第55條規定，應從一重之
    三人以上共同冒用公務員名義犯詐欺取財罪處斷。
  ㈣又按一行為侵害數法益而觸犯數罪名之想像競合犯，本質上
    係成立數個犯罪，自應對行為人所犯數罪合併評價，不得僅
    論以重罪，而置輕罪於不顧，以免評價不足，然為避免對行
    為人想像競合犯之一行為為雙重評價，刑法第55條前段規定
    應從其中最重之罪名處斷，因此，法院於決定想像競合犯之
    處斷刑時，除輕罪有同條但書所規定最輕本刑封鎖作用之情
    形外，應以最重罪名之法定刑作為量刑裁量範圍之外部性界
    限，在此情形下，輕罪有無刑罰減輕之事由，雖不影響依重
    罪法定刑所決定之處斷刑範圍，惟法院對行為人想像競合犯
    之一行為從較重罪名處斷，於量處其宣告刑時，倘若其所犯
    輕罪部分有刑罰減輕事由，可將此減輕其刑之事由納入量刑
    有利因素，合併加以審酌（最高法院111年度台上字第3952
    號判決要旨參考）。準此，洗錢防制法第16條第2項規定：
    「犯前2條之罪，在偵查或審判中自白者，減輕其刑」。被
    告在審判中自白其洗錢罪行，核符減輕其刑之規定，依前述
    說明，爰量處其宣告刑時，將此減輕其刑之事由納入量刑有
    利因素，合併加以審酌。
　㈤爰審酌被告正值青壯，不思循正當途徑獲取所需，竟依指示
    為詐騙集團收取詐欺所得贓款，以掩飾隱匿詐欺犯罪所得之
    去向，以此方式坐領不法所得，非但造成告訴人乙○○難以回
    復之財產損害，金額不低，甚且助長詐騙歪風，導致社會間
    人際信任感瓦解，影響社會治安，所為實應予嚴懲，兼衡其
    犯罪之動機、目的、手段、所擔任之犯罪角色、參與程度、
    犯罪所得，及其於本院行準備程序時與審理時坦承不諱，犯
    罪後之態度尚可，及所犯之洗錢罪核符洗錢防制法第16條第
    2項減輕其刑規定，另其因違反毒品危害防制條例、違反藥
    事法案件，迭經論罪科刑及執行完畢紀錄，其教育程度為「
    國中畢業」，職業係「工」或「鐵工」，月入約新臺幣（下
    同）5萬元至6萬元，須扶養其母及配偶，家庭經濟狀況為「
    勉持」等情，業據其於警詢時與本院審理時自承在卷（偵卷
    第3頁、本院卷第157頁），依此顯現其品行、智識程度及生
    活狀況等一切情狀，量處如主文所示之刑。
  ㈥按犯罪所得，屬於犯罪行為人者，沒收之。但有特別規定者
    ，依其規定。前2項之沒收，於全部或一部不能沒收或不宜
    執行沒收時，追徵其價額。刑法第38條之1第1項、第3項定
    有明文。次按共同犯罪行為人之組織分工及不法所得，未必
    相同，彼此間犯罪所得之分配懸殊，其分配較少甚或未受分
    配之人，如仍應就全部犯罪所得負連帶沒收之責，超過其個
    人所得之剝奪，無異代替其他犯罪參與者承擔刑罰，顯失公
    平，因共犯連帶沒收與罪刑相當原則相齟齬，故共同犯罪，
    所得之物之沒收，應就各人分得之數為之，亦即沒收或追徵
    應就各人所實際分得者為之。被告於本案取得報酬僅3000元
    等情，業據其於偵查中與本院審理時供承在卷（偵卷第55頁
    背面、本院卷第158頁），雖未扣案，仍應依刑法第38條之1
    第1項、第3項之規定，宣告沒收之，及諭知於全部或一部不
    能沒收或不宜執行沒收時，追徵其價額。至被告自告訴人乙
    ○○收取詐欺所得款項74萬元，為其所掩飾隱匿之財物，本亦
    應依洗錢防制法第18條第1項前段之規定沒收之，而無證據
    證明皆屬其所有或有事實上之共同處分權，衡情業已層轉繳
    回詐騙集團，是予沒收或追徵，容有過苛之虞，爰依刑法第
    38條之2第2項之規定，不宣告之，併予敘明。
據上論斷，依刑事訴訟法第273條之1第1項、第299條第1項前段
、第310條之2、第454條第2項，判決如主文。
本案經檢察官丙○○提起公訴，經檢察官簡姵伊、吳文正到庭執行
職務。
中　　華　　民　　國　　111 　年　　9 　　月　　30　　日
                  刑事第九庭  法　官  吳宗航
上列正本證明與原本無異。
如不服本判決，應於判決送達後20日內敘明上訴理由，向本院提
出上訴狀 (應附繕本) ，上訴於臺灣高等法院。其未敘述上訴理
由者，應於上訴期間屆滿後20日內向本院補提理由書「切勿逕送
上級法院」。
                              書記官  陳品伃
中　　華　　民　　國　　111 　年　　9 　　月　　30　　日
附錄本案論罪科刑所引實體法條全文：
中華民國刑法第339條之4
犯第339條詐欺罪而有下列情形之一者，處1年以上7年以下有期
徒刑，得併科1百萬元以下罰金：
一、冒用政府機關或公務員名義犯之。
二、三人以上共同犯之。
三、以廣播電視、電子通訊、網際網路或其他媒體等傳播工具，
    對公眾散布而犯之。前項之未遂犯罰之。

洗錢防制法第14條
有第2條各款所列洗錢行為者，處7年以下有期徒刑，併科新臺幣
5百萬元以下罰金。
前項之未遂犯罰之。
前2項情形，不得科以超過其特定犯罪所定最重本刑之刑。